【裁判字號】    92,易,861
【裁判日期】    920430
【裁判案由】    妨害兵役
【裁判全文】
臺灣板橋地方法院刑事判決                          九十二年度易字第八六一號
    公  訴  人  臺灣板橋地方法院檢察署檢察官
    被      告  甲○○
右列被告因妨害兵役案件，經檢察官提起公訴（九十二年度偵字第七八四號），本院
判決如左：
    主  文
甲○○無罪。
    理  由
一、公訴意旨略以：被告甲○○係三軍動員部隊編號精誠四０四之一號點閱召集應召
    員，依規定應按時於民國九十一年七月三日上午八時，前往臺北縣淡水鎮○○路
    一六八號後山營區接受點閱召集，詎該召集令於九十一年五月二十四日經臺北縣
    三峽郵局交由其友乙○○合法代收後，竟無故不參加點閱召集。因認被告涉犯妨
    害兵役治罪條例第六條第二項前段之無故不參加點閱召集罪嫌等語。
二、按犯罪事實應依證據認定之，無證據不得推定其犯罪事實；又不能證明被告犯罪
    者，應諭知無罪之判決，刑事訴訟法第一百五十四條、第三百零一條第一項分別
    定有明文。本件公訴人認定被告甲○○涉有妨害兵役治罪條例罪嫌，無非係以本
    件點閱召集令業經送達，有召集令掛號回執在卷；又被告自承其因行動電話手機
    遺失致友人乙○○及丙○○無法聯絡等情，與證人丙○○到庭結證相符，而被告
    既委由友人代收，理當告知正確之聯絡方式，被告行動電話遺失後未主動與代收
    人聯繫或查詢，反逕行出境致代收人無從將點閱召集令之時間及地點通知被告，
    難認被告有正當理由不參加點閱召集，為其主要論據。
三、訊據被告甲○○堅決否認有前揭犯行，辯稱：伊係因代表臺北縣參加拔河比賽而
    將戶籍遷至臺北縣三峽鎮○○街四二七號；點閱召集只有半天而已，伊不會故意
    逃避參加點閱召集，惟因戶長收受召集令後並未聯絡到伊，迄至七月十二日始接
    獲口頭通知，然至今仍未見到該召集令；而伊原使用之手機係於六月份始遺失，
    原有電話號碼在遺失手機之前，尚可聯絡得上伊等語。經查：前開點閱召集令係
    於九十一年五月二十四日即由乙○○所代收，有該召集令掛號回執在卷可稽；而
    參諸證人丙○○於偵查及本院審理時證述稱：伊係於六月份到乙○○競選總部時
    ，受乙○○之託代為聯絡被告，而因被告只留下手機，伊因撥不通，未聯絡上被
    告，嗣後因為伊父親也參選而南下幫忙，有耽擱一下，忘記通知被告受召集之事
    ，後透過另外一位學長郭曉煒才聯絡上被告，聯絡到被告時已超過點閱召集日期
    等情。核與被告供述情節一致。又被告原本所使用之行動電話號碼，確有於九十
    一年六月十九日另行更換電話號碼，此有中華電信股份有限公司函覆一紙在卷可
    佐，足徵被告所辯手機遺失乙節為真實堪以採為憑信。所以，被告實際上於召集
    令應報到日期前並未接獲該召集令通知，以致未如期至後山營區報到。而案外人
    乙○○既然早於九十一年五月二十四日即代為收受本件召集令，則倘其能及時託
    人通知被告而未予拖延，衡情在同年六月前應可以被告行動電話號碼聯絡得上被
    告；又被告遺失行動電話乃事出偶然，並無證據證明係為避免點閱召集使然；再
    佐以被告既在學校擔任教職，倘案外人乙○○有心積極與被告聯絡，衡情焉有無
    法通知之理？被告既因上開原因而未能知悉前開點閱召集之情，則尚難逕依前開
    召集令掛號回執及丙○○之證言內容，即推論被告有無故不參加點閱召集情事。
    此外，復查無其他積極證據足資證明被告有公訴人所指之犯行，揆諸前揭說明，
    既不能證明被告犯罪，自應諭知無罪，以昭審慎。
據上論斷，應依刑事訴訟法第三百零一條第一項，判決如主文。
本案經檢察官蔡顯鑫到庭執行職務。
中      華      民      國      九十二      年      四    月    三十    日
                              臺灣板橋地方法院刑事第六庭
                                      法  官  林淑婷
右正本證明與原本無異
如不服本判決應於送達後十日內向本院提出上訴狀
                                      書記官  廖貞音
中      華      民      國      九十二      年      四    月    三十    日


司法院資訊處製作；財團法人民間司法改革基金會備份。
